臺灣臺南地方法院新市簡易庭民事簡易判決   
109年度新簡字第485號
原      告  曾唯琳  
訴訟代理人  林浩傑律師
被      告  黃漢章  

            奕德實業有限公司


上一人
法定代理人  王俊傑  
上二人共同
訴訟代理人  蔡宗志  
上列被告因過失傷害案件，原告提起刑事附帶民事訴訟請求損害
賠償，由本院刑事庭以109年度交簡附民字第64號刑事附帶民事
訴訟裁定移送前來，經本院於民國109年11月17日言詞辯論終結
，判決如下：
    主      文
被告應連帶給付原告新臺幣貳拾肆萬柒仟伍佰元，及自民國一○
九年九月四日起至清償日止，按週年利率百分之五計算之利息。
訴訟費用新臺幣壹仟元，由被告連帶負擔新臺幣參佰柒拾元，餘
由原告負擔。
本判決原告勝訴部分得假執行。
原告其餘之訴及假執行之聲請均駁回。
    事實及理由
一、原告起訴主張：
　㈠被告甲○○為被告奕德實業有限公司（下稱奕德公司）之受僱
    人，於民國108年6月4日11時32分許，駕駛被告奕德公司所
    有車牌號碼000-00號自用大貨車，欲從臺南市○○區○○街000
    號之資源回收場大門口駛出左轉進入道路，本應注意車輛駛
    出此類出入口時，應確保道路兩側有無來車通過，以適時採
    取必要之安全措施，而依當時天候雨、日間自然光線、視線
    良好、柏油路面、路面濕潤、道路無缺陷、無障礙物，並無
    不能注意之情狀，卻疏未注意即貿然從資源回收場大門駛出
    路口，適有原告騎乘車牌號碼000-0000號普通重型機車（下
    稱系爭機車），沿永平街由東往西方向騎至上開地點，見前
    揭大貨車出現已煞車不及，遂撞上該大貨車，原告人車倒地
    ，並受有頭部外傷、頸部扭挫傷、多顆牙齒斷裂、四肢多處
    擦挫傷等傷害，系爭機車亦受損。又被告甲○○駕駛之大貨車
    側邊印有「奕德實業有限公司」，足見車禍當時被告甲○○客
    觀上受僱於被告奕德公司，並為被告奕德公司服勞務，受被
    告奕德公司之指揮、監督，故被告奕德公司於客觀上為僱用
    人，被告甲○○為受僱人，依民法第188條規定被告奕德公司
    應與被告甲○○負連帶賠償責任，爰依侵權行為之法律關係提
    起本件訴訟。
　㈡茲就請求損害賠償之項目、金額分述如下：
　⒈醫療費用新臺幣（下同）196,613元：
　⑴原告因本件車禍支出醫藥費4,613元。
　⑵未來即將進行牙科治療費71,000元。
　⑶牙齒因撞擊、斷裂後，未來即將進行之牙齒矯正費用121,000
    元。
  ⒉機車維修費19,000元。
  ⒊精神慰撫金20萬元：原告因本件車禍全身受有多處傷害，門
    牙亦因此斷裂，又原告為女性，對於容貌本係最在乎之事，
    且原告從事外拍工作，卻因本件車禍門牙斷裂以致於外拍工
    作停擺，日後又需回診進行治療、往返醫院，造成生活不便
    及精神上痛苦，故請求精神慰撫金20萬元。
　㈢並聲明：
　⒈被告應連帶給付415,613元，及自刑事附帶民事起訴狀繕本送
    達翌日起至清償日止，按週年利率5％計算之利息。
　⒉願供擔保，請准宣告假執行。
二、被告則辯以：被告甲○○是肇事主因，可以接受7成肇責，原
    告車速過快，亦應負部分肇事責任。並聲明：原告之訴駁回
    。
三、本院得心證之理由：
　㈠按因故意或過失，不法侵害他人之權利者，負損害賠償責任
    ；汽車、機車或其他非依軌道行駛之動力車輛，在使用中加
    損害於他人者，駕駛人應賠償因此所生之損害；受僱人因執
    行職務，不法侵害他人之權利者，由僱用人與行為人連帶負
    損害賠償責任，民法第184條第1項前段、第191條之2前段、
    第188條第1項前段分別定有明文。又不法侵害他人之身體或
    健康者，對於被害人因此喪失或減少勞動能力或增加生活上
    之需要時，應負損害賠償責任；不法侵害他人之身體、健康
    、名譽、自由、信用、隱私、貞操，或不法侵害其他人格法
    益而情節重大者，被害人雖非財產上之損害，亦得請求賠償
    相當之金額，民法第193條第1項、第195條第1項前段分別定
    有明文。查原告於上開時、地騎乘系爭機車，與被告甲○○駕
    駛、被告奕德公司所有之車牌號碼000-00號自用大貨車發生
    碰撞受有頭部外傷、頸部扭挫傷、右上第一、左上第一、右
    下第一門齒斷裂、四肢多處擦挫傷等傷害，系爭機車亦受損
    ；被告奕德公司為被告甲○○之僱用人等情，有原告提出臺灣
    臺南地方檢察署檢察官聲請簡易判決處刑書、奇美醫院診斷
    證明書、臺南市政府警察局永康分局道路交通事故當事人登
    記聯單、臺南市政府警察局道路交通事故初步分析研判表、
    現場照片、現場圖、受傷照片在卷可稽（附民卷第9-16、35
    頁），並有本院109年度交簡字第902號刑事判決附卷可憑（
    本院卷第8-9頁），且經本院依職權調取上揭刑事卷宗核閱
    無誤，而兩造對於被告甲○○就系爭車禍為肇事主因，原告為
    肇事次因並不爭執，堪信此部分事實為真。故被告甲○○對系
    爭車禍之發生應負損害賠償責任，應堪認定。又被告奕德公
    司為被告甲○○之僱用人，依上開規定，應負連帶損害賠償責
    任，亦堪認定。
　㈡茲就原告請求細目之准駁，詳述如下：
　⒈醫療費用196,613元部分：
　　原告主張因系爭車禍發生受有頭部外傷、頸部扭挫傷、右上
    第一、左上第一、右下第一門齒斷裂、四肢多處擦挫傷等傷
    害，支出醫藥費4,613元；另因牙齒斷裂未來需支出治療費7
    1,000元及矯正費121,000元，共計196,613元，業據其提出
    奇美醫院收據、奇美醫院牙科部治療計畫建議書、經典牙醫
    診所治療單為證（附民卷第19-29頁），經核均為治療上揭
    傷害所必要，自應准許。
　⒉機車維修費19,000元部分:按不法毀損他人之物者，被害人得
    請求賠償其物因毀損所減少之價額；負損害賠償責任者，除
    法律另有規定或契約另有訂定外，應回復他方損害發生前之
    原狀；債權人得請求支付回復原狀所必要之費用，以代回復
    原狀，民法第196條、第213條第1項、第3項分別定有明文。
    另依民法第196條請求賠償物被毀損所減少之價額，得以修
    復費用為估定之標準，但以必要者為限（例如：修理材料以
    新品換舊品，應予折舊）。經查：原告主張系爭機車修復費
    用共計19,000元，經核估價單所載之項目除車台校正2,000
    元部分屬工資外，其餘項目均屬零件費用，有估價單在卷可
    憑（附民卷第17頁），本件原告以修理費作為損害賠償之依
    據時，自應將零件折舊部分予以扣除，始為合理。而依行政
    院所頒固定資產耐用年數表及固定資產折舊率表，機械腳踏
    車之耐用年數為3年，依平均法每年折舊率為3分之1，並參
    酌營利事業所得稅查核準則第95條第6項規定「固定資產提
    列折舊採用平均法者，以1年為計算單位，其使用期間未滿1
    年者，按實際使用之月數相當於全年之比例計算之，不滿1
    月者，以1月計」之規定。又系爭機車為105年8月間出廠，
    有車號查詢機車車籍在卷可按，至108年6月4日發生系爭車
    禍時，使用約2年10個月，本院依平均法計算折舊，扣除折
    舊後之修復費用估定為4,958元【計算方式：1.殘價＝取得成
    本÷(耐用年數＋1)即17,000÷(3+1)≒4,250（小數點以下四捨
    五入）；2.折舊額＝(取得成本－殘價)×1/（耐用年數）×（使
    用年數）即(17,000－4,250)×1/3×（2+10/12）≒12,042（小
    數點以下四捨五入）；3.扣除折舊後價值＝（新品取得成本－
    折舊額）即17,000－12,042＝4,958】，連同前述車台校正工
    資部分2,000元，總計為6,958元。
　⒊精神慰撫金20萬元：
    按慰撫金之核給標準，應斟酌雙方身分、地位及經濟狀況及
    其他各種情形核定之（最高法院76年台上字第1908號判例要
    旨可資參照）。本件原告因系爭車禍受有頭部外傷、頸部扭
    挫傷、右上第一、左上第一、右下第一門齒斷裂、四肢多處
    擦挫傷等傷害，已如前述，而原告為大學畢業，現為美甲師
    ，月收入與基本工資相近，108年度課稅所得收入為194,157
    元，名下有投資1筆；被告甲○○為高職畢業，任職於被告奕
    德公司，年收入為277,200元，108年度課稅所得收入為277,
    200元，名下有房屋1棟、土地2筆等財產，有原告之在職證
    明書、學士學位證書、被告甲○○之畢業證書、各類所得扣繳
    暨免扣繳憑單在卷可稽（本院卷第35-38頁），並經本院依
    職權調閱之兩造稅務電子閘門財產所得調件明細表附卷可憑
    （本院卷第13、16-17頁）。本院審酌原告經此侵權行為所
    受之精神上痛苦、對於生活秩序之影響程度，及被告行為之
    手段、態樣，以及兩造之身分、地位、教育程度、家庭經濟
    狀況等一切情狀，認原告請求被告給付20萬元之精神慰撫金
    ，尚嫌過高，認應以被告賠償15萬元較為適當。
  ㈢再按損害之發生或擴大，被害人與有過失者，法院得減輕賠
    償金額，或免除之，民法第217條第1項定有明文。經查，系
    爭車禍經臺南市車輛行車事故鑑定委員會鑑定結果，認被告
    甲○○駕駛自用大貨車，起駛左轉未讓行進中車輛先行，為肇
    事主因；原告駕駛普通重型機車，未注意車前狀況，為肇事
    次因，有臺南市車輛行車事故鑑定委員會南鑑0000000案鑑
    定意見書附卷可參。本院認原告對系爭車禍事故之發生，亦
    有過失，堪以認定。本院審酌兩造過失程度，認原告、被告
    甲○○各應負擔30％、70％肇事責任為適當。從而，依過失相抵
    之法則，原告得請求被告賠償之金額為【計算式：（醫療費
    用196,613元+機車維修費6,958元+精神慰撫金15萬元）×70％
    ＝247,500元，小數點以下四捨五入】。
四、綜上，原告依據侵權行為損害賠償之法律關係，請求被告連
    帶給付247,500元，及自刑事附帶民事起訴狀繕本送達翌日
    即109年9月4日起至清償日止，按週年利率5％計算之利息，
    為有理由，應予准許；逾此部分，為無理由，應予駁回。
五、按各當事人一部勝訴、一部敗訴者，其訴訟費用，由法院酌
    量情形，命兩造以比例分擔或命一造負擔，或命兩造各自負
    擔其支出之訴訟費用；法院為終局判決時，應依職權為訴訟
    費用之裁判，民事訴訟法第79條、第87條第1項分別定有明
    文。原告以刑事附帶民事訴訟起訴請求被告賠償部分，雖免
    納裁判費，惟本件原告附帶民事訴訟原起訴請求被告賠償系
    爭機車維修費部分，經原告繳納1,000元裁判費，本院斟酌
    上開機車維修費部分之兩造勝敗比例，爰判決如主文第2項
    所示。
六、本判決原告勝訴部分，係就民事訴訟法第427條規定適用簡
    易程序所為被告敗訴之判決，依同法第436條第2項準用第38
    9條第1項第3款規定，應依職權宣告假執行。原告就此部分
    聲明願供擔保聲請宣告假執行，核無必要。至原告敗訴部分
    ，其假執行之聲請失所附麗，應予駁回。
七、結論：本件原告之訴為一部有理由、一部無理由。爰依民事
    訴訟法第436條第2項、第79條、第87條第1項、第389條第1
    項第3款，判決如主文。
中　　華　　民　　國　　109 　年　　12　　月　　7 　　日
                    新市簡易庭  法  官  曾仁勇
以上正本係照原本作成。
如不服本判決，應於判決送達後20日內，向本院提出上訴狀並表
明上訴理由，如於本判決宣示後送達前提起上訴者，應於判決送
達後20日內補提上訴理由書（須附繕本）。
如委任律師提起上訴者，應一併繳納上訴審裁判費。
中　　華　　民　　國　　109 　年　　12　　月　　7 　　日
                               書記官  吳佩芬